【裁判字號】    88,婚,1001
【裁判日期】    890114
【裁判案由】    離婚
【裁判全文】
臺灣高雄地方法院民事判決  八十八年婚字第一○○一號
    原      告  乙○○
    被      告  甲○○○
                          應為.
右當事人間離婚事件，本院判決如左：
    主      文
原告之訴駁回。
訴訟費用由原告負擔。
    事    實
甲、原告方面：
  一、聲明：請准原告與被告離婚，訴訴費用由被告負擔。
  二、陳述：
    (一)兩造於民國六十六年二月二十七日結婚，婚後育有一女李怡靜（六十六年十月
      二十一日生，現已成年），最後以高雄市三民區○○○路三○六號三樓為夫妻
      之住所，詎兩造經常爭吵，被告情緒常歇斯底里，嚴重影響雙方之感情，原告
      因無法承受心理上壓力，於六十七年搬離上開住所，之後未再聯絡，兩造分居
      迄今長達二十餘年，彼此感情已不存在，無法繼續維持婚姻關係，已合於有難
      以維持婚姻重大事由，原告自得請求離婚，爰起訴請求法院為原告勝訴之判決
      。另參酌民法親屬編修正草案，夫妻不共同生活達五年以上者，得請求離婚之
      修正意旨，請放寬離婚要件。
    (二)被告確實曾經要求原告與之同居，然因同住生命可能遭威脅，原告並未同意。
  三、證據：提出戶籍謄本三件、剪報一件為證，並聲請訊問證人王強士（原告胞弟
      ）、劉吳雪卿（原告胞妹）。
乙、被告方面：
  一、聲明：駁回原告之訴，訴訟費用由原告負擔。
  二、陳述：原告在女兒出生後不久，即無故搬離夫妻住所地，兩造雖未同居，但被
      告仍曾與原告回老家數次，又女兒之扶養費雖大部分由被告支付，惟其生活及
      學業問題亦會與原告聯繫，即使日後搬家亦會讓原告知悉，屢次要求原告讓被
      告與之同住，原告均未回應，並非被告不願意與之同居。又原告陳述及證人王
      強士、劉吳雪卿證言不實，故遽難以夫妻間偶有爭執，即謂婚姻不合，況不能
      同居係可歸責於被告，故請求駁回原告之訴。
  三、證據：聲請訊問證人尤村牧（被告胞弟）。
    理    由
一、兩造間之婚姻關係現仍存續中，有原告提出之戶籍謄本配偶欄記載可證，復經證
    人王強士、劉吳雪卿、尤村牧證述明確，可認為實在。
二、按夫妻之一方，有民法第一千零五十二條第一項以外之重大事由，難以維持婚姻
    者，夫妻之一方得請求離婚；但其事由應由夫妻之一方負責者，僅他方得請求離
    婚，同條第二項定有明文。又所謂有重大事由，難以維持婚姻者，須客觀、主觀
    上均認為有難以維持婚姻之情形，始足當之；且難以維持婚姻應以婚姻是否已生
    破綻而無回復之望，亦即客觀上自婚姻之目的加以觀察，任何人倘於同一處境，
    皆會喪失維持婚姻之意願來判斷，蓋婚姻係以夫妻終生共同生活、相扶相攜為目
    的之結合，夫妻間應互信、互諒以誠相待，相互協力共謀家庭生活之幸福美滿，
    俾以建立健全之家庭，始符婚姻制度之本質。茲是此故，民法親屬編於民國七十
    四年修正時，為使夫妻請求離婚之事由更具彈性，增訂第一千零五十二條第二項
    裁判離婚事由之概括規定，是夫妻間感情破裂所生情事，苟足令婚姻難以維持，
    即無不准依重大事由訴請離婚之理。惟為期公平起見，特於同條項但書採取有責
    主義，限制有責之一方以此項規定提起離婚之訴。
三、查兩造婚後不久，原告即自同居之高雄市三民區○○○路三○六號三樓夫妻住所
    地搬離，六十幾年間被告曾向法院訴請原告履行同居義務，惟仍無結果，自此未
    再同住之事實，為兩造所不爭，且經證人王強士（原告胞弟）、劉吳雪卿（原告
    胞妹）、尤村牧（被告胞弟）到庭證述明確，堪信原告上開其與被告分居已二十
    餘年等情為真正。次查兩造分居長達二十餘年，雖客觀上自婚姻之目的加以觀察
    ，倘於同一處境，難期仍存喪失維持婚姻之意願，況婚姻係以夫妻終生共同生活
    、相扶相攜為目的之結合，夫妻間應互信、互諒以誠相待，相互協力共謀家庭生
    活之幸福美滿為本質，然分居之原因，乃原告自行決定夫妻共同住所地遷離，且
    對被告返家同住之邀約，亦未予回應，況原告就主張受被告暴力對待、生命受脅
    或情緒歇斯底里等情，復無可信之證據足以證明為真正，自不能認其有何得拒絕
    同居之正當理由。故本件原告單獨自前開夫妻住所地搬離，拒與被告同居，乃兩
    造分居多年之主因，係屬可歸責之一方。依民法第一千零五十二條第二項但書規
    定，前述夫妻基礎破綻之發生，使婚姻難以維持之責任既在原告，原告猶起訴請
    求准予離婚，與法不合，應予駁回。
四、至民法親屬編修正草案，雖有夫妻不共同生活達五年以上者，得請求離婚之修正
    意旨，以期酌予放寬離婚要件。惟上開分居離婚條款，僅為法律草案，並非現行
    有效之法律，本院在審理時，自無從援用，附此敘明。
五、結論：原告之訴，為無理由，並依民事訴訟法第七十八條，判決如主文。
中      華      民      國    八十九    年      一      月     十四     日
                                    臺灣高雄地方法院民事第一庭
~B法      官  郭貞秀
右為正本係照原本作成
如對本判決上訴須於判決送達後廿日內向本院提出上訴狀
中      華      民      國    八十九    年      一      月     十四     日
~B法院書記官  胡美儀


司法院資訊處製作；財團法人民間司法改革基金會備份。
